【裁判字號】    99,台上,5868
【裁判日期】    990924
【裁判案由】    違反毒品危害防制條例等罪
【裁判全文】
最高法院刑事判決            九十九年度台上字第五八六八號
上  訴  人  甲○○
上列上訴人因違反毒品危害防制條例等罪案件，不服台灣高等法
院中華民國九十七年十一月二十八日第二審判決（九十七年度上
訴字第三０一八號，起訴案號：台灣板橋地方法院檢察署九十六
年度偵字第九０二七號），提起上訴，本院判決如下：
    主  文
上訴駁回。
    理  由
一、販賣第二級毒品未遂部分：
按刑事訴訟法第三百七十七條規定：上訴於第三審法院，非以判
決違背法令為理由不得為之；是提起第三審上訴，應以原判決違
背法令為理由，係屬法定要件；如果上訴理由書狀並未依據卷內
訴訟資料，具體指摘原判決不適用何種法則或如何適用不當，或
所指摘原判決違法情事，顯與法律規定得為第三審上訴理由之違
法情形不相適合時，均應認其上訴為違背法律上之程式，予以駁
回。本件原判決撤銷第一審之科刑判決，變更檢察官起訴法條，
改判論處上訴人甲○○販賣第二級毒品未遂罪刑（累犯，處有期
徒刑六年六月。並為相關從刑之宣告）。上訴人之上訴意旨略稱
：（一）上訴人因每天施用，毒品需用量多，大量購買較便宜。
本件被查獲之海洛因之重量比安非他命多，原判決有關安非他命
部分，以數量過多認定有轉讓或販賣之可能，而就關於海洛因部
分，卻認定是自行施用，理由矛盾。（二）證人施昌祚之證言，
與其製作之移送書多處不符，其證言不實在；原判決對於為何採
信施昌祚之證詞，而對其所製作移送書恝置不論，並未說明理由
，有理由不備之違法。（三）上訴人於原審聲請傳訊中山分局員
警蔡三華、蕭建勝、彭振杰，俾證明本案查獲之經過情形與證人
施昌祚之證詞是否可信。此攸關上訴人是否成立販賣第二級毒品
之罪；原審未予調查，有應於審判期日調查之證據未予調查之違
法。（四）依董守平之證述，足認雙方見面係為了買車，及董守
平對毒品購買之來源無虞，不需向上訴人購買，上訴人與董守平
並未有買賣第二級毒品之合意；原判決事實之認定前後矛盾。又
原審未傳喚「小琪」、「二齒」調查，有應於審判期日調查之證
據未予調查之違法。（五）原判決說明附表證據清單之證據六、
十三部分，上訴人及其辯護人並未於言詞辯論終結前，表示無證
據能力，復查其取得過程無何明顯瑕疵，而認可作為本件之證據
。然查上訴人於原審之辯護人於民國九十七年八月十五日即具狀
對此表示均無證據能力；原判決之認定與事實不符。又依原判決
之記載，足認警方查扣毒品後，將安非他命由三包分裝為五包，
動機可疑。凡此，均見原判決認定之事實與所採證據不相適合，
其採證違法等語。
惟查：原判決依憑上訴人之部分自白，證人即查緝員施昌祚、證
人即購毒者董守平之證詞，內政部警政署刑事警察局鑑定書、搜
索扣押筆錄、扣押物品目錄表及扣案物品照片等各項證據資料，
詳敘上訴人有原判決事實欄所載購入第二級毒品甲基安非他命後
，意圖營利而販賣予董守平未遂之犯行之認定理由；並就上訴人
辯稱：伊購買毒品是要供自己施用，因董守平要買車才與董守平
相約在被查獲地點看車云云，認非可採取，予以指駁；復說明：
董守平翻異前詞，證稱與上訴人相約看車等語，顯係附和上訴人
之詞，且縱二人相約在為警查獲之地點見面買賣車輛一節非虛，
然依相關證據，亦足證董守平亦有向上訴人購買毒品之事實等旨
。經核原判決並無違反經驗法則、論理法則，亦無任意推定犯罪
事實、判決理由不備或適用法則不當之違誤。上訴意旨（二）、
（四）係就原審採證認事職權之適法行使，或不影響於原判決事
實認定之枝節事項，徒憑己見，重為事實上之爭執，均非適法之
第三審上訴理由。又所謂依法應於審判期日調查之證據，係指與
待證事實有重要關係，在客觀上顯有調查必要性之證據而言，故
其範圍並非漫無限制，必其證據與判斷待證事實之有無，具有關
連性，得據以推翻原判決所確認之事實而為不同之認定，始足當
之。若僅係枝節性問題，或所證明之事項已臻明瞭，自均欠缺其
調查之必要性。原判決已於理由欄說明：上訴人聲請傳訊證人蔡
三華、蕭建勝、彭振杰，證明本案查獲之經過情形，惟上開證人
均係中山分局警員，查獲經過情形業據證人施昌祚於偵查及原審
中到庭作證綦詳，且本件查獲過程與犯罪事實之認定並無重大關
聯，自無再傳喚上開人員到庭作證之必要，及另聲請傳訊證人董
守平，查證綽號「二齒」之真實姓名及地址，向中山分局查詢是
否曾查獲綽號「小琪」女子，並提供姓名地址，並傳訊到庭作證
，均非有必要之理由。經核原判決此部分並無理由不備或應於審
判期日調查證據未予調查之違背法令。上訴意旨（三）、（四）
係就原判決已明白論斷說明之事項，再事爭執，難謂為上訴第三
審之合法理由。依卷內證據資料，上訴人對其為警查獲第二級毒
品甲基安非他命之事實，供承不諱；另依偵查卷內所附之照片，
上訴人被查獲之毒品並非均置放於手提包內（見偵查卷第三十至
三二頁）；而搜索扣押物品目錄表亦記載：「安非他命五包」，
毒品初步鑑驗報告單亦載：涉嫌人為上訴人部分為五包呈安非他
命反應（同上卷第十四、二七頁）。則原判決認定查獲第二級毒
品甲基安非他命五包等情，難謂與卷內證據資料不符。上訴意旨
（五）徒憑手提包內查獲之毒品包裝，空言指稱：警方擅自分裝
及卷內照片及扣案毒品不得作為證據云云，即非屬依卷內證據資
料所為之具體指摘，自非適法之第三審上訴理由。至原審辯護人
於原審對原判決附表證據清單所列證據六、十三部分已具狀爭執
其證據能力，原判決於理由載稱：辯護人並未於言詞辯論終結前
表示無證據能力等語。固不無瑕疵，然此不影響於本件判決結果
之認定，依刑事訴訟法第三百八十條規定之旨，仍不得執為上訴
第三審之適法理由。又原判決事實係認定：上訴人於購入第二級
毒品後，接獲董守平之電話，始萌生販賣第二級毒品甲基安非他
命以營利之意圖，進而販賣毒品予董守平而未遂等情。從而上訴
人持有毒品之數量若干？及分裝毒品之用意究在方便自行施用？
或便於販售？核不影響於本件犯罪事實之認定。原判決理由以其
持有大量之第三級毒品及小型分裝袋，並分裝等情，資為不利於
上訴人之論述，與原判決就諭知公訴不受理部分之說明不同，而
不無瑕疵，然除去此部分之論述，仍得為相同之認定，於判決本
旨不生影響。上訴意旨（一）執此指摘，揆諸刑事訴訟法第三百
八十條之旨，亦非適法之第三審上訴理由。其他上訴意旨則或就
原判決證據取捨、事實認定之職權行使，或就不影響判決本旨之
枝節事項，徒憑己見，斤斤指摘，核與法律規定得為第三審上訴
理由之適法情形不相符合。綜上，應認上訴人關於此部分之上訴
違背法律上之程式，予以駁回。
二、持有第二級毒品部分：
按刑事訴訟法第三百七十六條所列各罪之案件，經第二審判決者
，不得上訴於第三審法院，法有明文。本件上訴人所犯持有第二
級毒品部分，原審係依毒品危害防制條例第十一條第二項論處罪
刑。核屬刑事訴訟法第三百七十六條第一款之案件，依上開說明
，既經第二審判決，自不得上訴於第三審法院。上訴人猶提起上
訴，顯為法所不許，應予駁回。
三、持有第一級毒品公訴不受理部分：
按上訴得對於判決之一部為之，未聲明為一部者，視為全部上訴
，刑事訴訟法第三百四十八條第一項定有明文。又第三審上訴書
狀，應敘述上訴之理由，其未敘述者，得於提起上訴後十日內補
提理由書於原審法院，已逾上述期間，而於第三審法院未判決前
仍未提出上訴理由書狀者，第三審法院應以判決駁回之，刑事訴
訟法第三百八十二條第一項、第三百九十五條後段規定甚明。上
訴人因不服原判決，於九十七年十二月十九日提起上訴，惟上訴
書狀內並未敘述關於原判決就其被訴持有第一級毒品諭知公訴不
受理部分之上訴理由，迄今逾期已久，於本院未判決前仍未提出
，依上開規定，其就此部分之上訴，自非合法，應予駁回。
據上論結，應依刑事訴訟法第三百九十五條，判決如主文。
中    華    民    國  九十九  年    九    月  二十四  日
                      最高法院刑事第七庭
                          審判長法官  林  永  茂
                                法官  蘇  振  堂
                                法官  林  立  華
                                法官  蔡  國  在
                                法官  陳  春  秋
本件正本證明與原本無異
                                      書  記  官
中    華    民    國  九十九  年    九    月  二十九  日
                                                      K

司法院資訊處製作；財團法人民間司法改革基金會備份。
